福建金門地方法院民事判決　　　　　　　 96年度簡上字第5號
上　訴　人　戊○○○
訴訟代理人　蔡雲璽律師
被上訴人　　財政部國有財產
法定代理人　辛○○
訴訟代理人　甲○○
複 代理 人　乙○○
上列當事人間確認土地所有權登記權請求權存在事件，上訴人對
於中華民國96年4月13日本院金城簡易庭第一審判決 (95年度城
簡字第49號)，提起上訴，於96年8月1日言詞辯論終結，本院判
決如下：
    主      文
上訴駁回。
第一審訴訟費用新臺幣壹仟貳佰貳拾元及第二審訴訟費用新臺幣
壹仟捌佰參拾元由上訴人負擔。
    事實及理由
一、原判決事實及理由之記載均無違誤，爰引用之。
二、本件上訴人除引用原審之陳述外，另主張：上訴人於35年間
    由李增 (現已死亡)將金門縣古寧頭段0000000號土地 (下
    稱系爭土地)出典交與上訴人及上訴人之夫李朝道，隨後，
    李增即至台灣地區，出典過程四鄰所周知，出典後上訴人
    及上訴人之夫即持續於系爭土地上耕作，待李朝道死亡，仍
    由上訴人繼續耕作，亦為四鄰所共見，除有土地登記謄本、
    土地四鄰證明書等影本各乙份為證外，該土地上現仍有水井
    可供取水耕作、飲用，至今仍留存故上訴人所主張並非毫無
    根據，原審未傳證人到庭，即認為上訴人無積極證據可為出
    典一事及出典人未於30年內回贖，故由上訴人直接取得系爭
    土地所有權等主張之證明，顯有不當，為釐清各項事實，實
    有必要請四鄰證書上所載證人到庭為證，故請求傳喚丙○○
    、丁○○、己○○及庚○○等人到庭作證。並聲明：
  (一)、原判決廢棄。
  (二)、確認被上訴人對金門縣古寧頭段0000000號土地無所有權。
  (三)、被上訴人應將金門縣古寧頭0000000號土地民國76年11月
      28 日所為之所有權登記塗銷。
三、被上訴人除援用原審之抗辯外，並辯以：
  (一)、典權應該有典契。
  (二)、我們去現場看過，上訴人並沒有耕種的跡象及使用之事實
      。並聲明：駁回上訴。
四、經本院踐行集中審理主義及書狀先行，並於準備程序時協議
    雙方簡化爭點如下：
  (一)、本件上訴人是否為在35年自李增處受典系爭土地？而取
      得系爭土地之典權。
  (二)、本件上訴人是否因出典人未於30年內回贖，而依民法第92
      4條第2項規定取得土地所有權？
五、得心證之理由：
  (一)、按「稱典權者，謂支付典價，占有他人之不動產，而為使
      用及收益之權。」，民法第911條定有明文。從而，能將
      土地出典予他人，並收取典價者，應以土地所有人為限。
      經查，上訴人起訴主張，於35年間由李增 (現已死亡)
      將系爭土地出典並交付與上訴人及上訴人之夫李朝道，並
      提出土地登記簿謄本為證。上訴人主張自訴外人李增受
      典系爭土地，然李增是否為系爭土地之所有權人，而得
      於35年間將系爭土地出典與上訴人呢？系爭土地係於76年
      11月28日經地政機關公告期滿，無人出面主張所有，而收
      歸國有，乃兩造於原審所不爭執之事實，復有上訴人所提
      出之系爭土地登記簿謄本可佐，是以，系爭土地在76年11
      月28日收歸國有之前乃無主之土地，李增並非系爭土地
      之所有人，依法並無得出典系爭土地與上訴人之權利。上
      訴人主張李增將系爭土地出典與上訴人及其夫李朝道，
      然對於李增是否為系爭土地之所有人，因而有權將系爭
      土地出典與上訴人，上訴人並無法提出證據供本院調查，
      則上訴人主張於35年間李增 (現已死亡)將系爭土地出
      典並交付與上訴人及上訴人之夫李朝道乙節，即無足採。
  (二)、從而，上訴人既非自土地所有人出典系爭土地而取得系爭
      土地之典權，自無法取得系爭土地之典權，故上訴人主張
      因出典人超過30年未回贖，而取得系爭土地之所有權，亦
      屬無據。
五、綜上所述，上訴人既無法舉證證明訴外人李增為系爭土地
    之所有權人，則其主張因李增出典系爭土地與上訴人及其
    夫，即非可採。上訴人既非自土地所有權人處取得系爭土地
    之典權，則其主張因出典人超過30年未回贖典權而取得系爭
    土地之所有權，從而得請求確認被上訴人對系爭土地所有權
    不存在及請求塗銷系爭土地所有權登記，為無理由，不應准
    許。原審所為上訴人敗訴之判決，其認事用法並無違誤，上
    訴意旨指摘原判決不當，求予廢棄改判，應認為無理由，予
    以駁回。
六、兩造其餘主張陳述及所提之證據，經本院審酌後，認均不足
    以影響本判決之結果，均毋庸再予論述，附此敘明。
七、綜上所述，本件上訴為無理由，依民事訴訟法第449條第1項
    、第436條之1第3項，第78條，判決如主文。
中　　華　　民　　國　　96　　年　　8 　　月　　15　　日
                      民事庭    審判長法　官  康樹正
                                      法  官　周美玲
                                      法  官  鄭銘仁
正本係照原本作成
本件不得上訴。
中　　華　　民　　國　　96　　年　　8 　　月　　20　　日
                    　　　　　　      書記官　許永溪
